【裁判字號】    95,易,1051
【裁判日期】    950922
【裁判案由】    竊盜等
【裁判全文】
臺灣士林地方法院刑事判決              95年度易字第1051號
公  訴  人  臺灣士林地方法院檢察署檢察官
被      告  戊○○
上列被告因竊盜等案件，經檢察官提起公訴（95年度偵字第5844
號），而被告於準備程序中就被訴事實為有罪之陳述，經合議庭
裁定由受命法官獨任進行簡式審判程序，並判決如下：
    主  文
戊○○連續攜帶兇器竊盜，處有期徒刑壹年。又連續收受贓物，
處有期徒刑捌月。應執行有期徒刑壹年陸月
    事實及理由
一、犯罪事實：
  (一)戊○○意圖為自己不法所有，基於竊盜之概括犯意，(1)先於
    民國94年12月27日12時至14時間某時，在臺北縣五股鄉觀音
    山硬漢嶺入口處，見吳蓮春所有車號NT5-628 號重型機車鑰
    匙未拔，即竊取該機車，得手後嗣交予蔡坤聰置換引擎。(2)
    繼又於同年月28日12時許，在臺北縣林口鄉臺15線16公里處
    路邊，見乙○○所有車號GP-9075 號自小客車車門未鎖，即
    取乙○○放置車內置物箱之鑰匙而竊取之，得手後將車牌丟
    棄。(3)續又於同年月29日凌晨2 時許，在臺北縣八里鄉○○
    路○ 段與中山路1 段口，攜帶乙○○所有放置在車號GP-907
    5 號自小客車工具箱內客觀上足供兇器使用之斜口鉗1 支為
    工具，拆卸丁○○停放於該處車號G3-3040 號自用小貨車之
    車牌2 面而竊取之，得手後將該2 面車牌懸掛在前述其竊取
    原車號GP-9075 號自小客車使用。嗣因另案通緝，於95年1
    月13日為警於臺北縣八里鄉○○路○ 段206 巷37號鐵皮屋內
    為警逮捕，而循線查獲上情。
  (二)戊○○另基於收受贓物之概括犯意於95年4 月初至同月27日
    為警逮捕前明知劉耕富（由檢察官另案偵辦），分次交付之
    下列物品均為竊盜所得贓物，竟仍予以收受，嗣於95年4 月
    27日17時許在臺北市○○區○○路與吉利街口，為警查獲，
    並扣得下列贓物：
    (1)摩托羅拉行動電話1 支（序號000000000000000 號）及倫
      飛手提電腦1 臺（均係劉耕富於94年4 月初在臺北縣五股
      鄉凌雲禪寺竊得）。
    (2)己○○所有之諾基亞行動電話1 支（序號00000000000000
      0 號，原放置在車號7339-DK 號自小客車內，於95年4 月
      15日凌晨某時在臺北市○○區○○路450 號前遭竊）。
    (3)丙○○所有之ETC 車上機1 臺及晶片卡1 張（原放置在車
      號8415-ER 號自小客車車內，於95年4 月23日23時許在臺
      北市關渡捷運站旁遭竊）、諾基亞行動電話1 支（序號00
      0000000000000號）。
    (4)溫文雄向監理機關申領之號車EF-0680 號自小客車車牌2
      面（溫文雄於95年4 月間某日失竊，被告於95年4 月25日
      16時許在臺北市○○路○段336 號明倫高中後方堤防旁收
      受），收受後懸掛於原車號為ED-0383 號自用小客車上使
      用。
    (5)甲○○所有之華碩手提電腦1 臺、臺灣區中小企業銀行帳
      號00000000000 號之存摺1 本、印章1 顆（原放置於車號
      8055-HA 號自小客車車內，於95年4 月27日8 時許在桃園
      縣楊梅鎮○○路○ 段遭竊）及楊真怡之駕駛執照及健保卡
      各1 張。
  (三)案經訴由乙○○、丁○○訴由臺北縣政府警察局蘆洲分局、
    甲○○、己○○、丙○○訴由臺北市政府警察局士林分局報
    告臺灣士林地方法院檢察署檢察官偵查起訴。
二、認定前揭犯罪事實所依據之證據名稱：
  (一)吳蓮春、丁○○、溫文雄、甲○○、己○○、丙○○於警詢
    ，蔡坤聰、乙○○於警詢、偵訊之陳述。
  (二)贓物認領保管單4 份。
  (三)查獲現場照片14張、贓物照片9張。
  (四)扣案之倫飛手提電腦1 臺、楊真怡駕照及健保卡各1 張、諾
    基亞行動電話1 支（序號000000000000000 號）、摩托羅拉
    行動電話1 支（序號000000000000000 號）。
  (六)被告於警詢、偵訊及本院訊訊問時之自白。
三、應適用之法條及簡要說明：
  (一)按刑法第321 條第1 項第3 款之攜帶兇器竊盜罪，係以行為
    人攜帶兇器竊盜為其加重條件，此所謂兇器，其種類並無限
    制，凡客觀上足對人之生命、身體、安全構成威脅，具有危
    險性之兇器均屬之，且祇須行竊時攜帶此種具有危險性之兇
    器為已足，並不以攜帶之初有行兇之意圖為必要（最高法院
    79年台上字第5253號判例參照）。被告所為犯罪事實項下(一)
    其中攜帶斜口鉗為竊盜之行為，係犯刑法第321 條第1 項第
    3 款之攜帶兇器竊盜罪，其他竊取他人動產之犯行，則係犯
    刑法第320 條第1 項之普通竊盜罪，又被告明知劉耕富所交
    付之物均為贓物，仍分次予以收受，其所為係犯刑法第349
    條第1 項之收受贓物罪。
  (二)被告先後3 次竊盜犯行，時間緊接，手法相同，所犯為基本
    構成要件相同之罪，顯係基於概括犯意為之。又其先後5 次
    收受贓物犯行，時間緊接，手法相同，所犯為構成要件相同
    之罪，亦顯係基於概括犯意為之，依94年1 月7 日修正同年
    2 月2 日公布自95年7 月1 日起施行前之刑法（以下本次修
    正前之刑法簡稱為修正前刑法，本次修正後之刑法簡稱修正
    後刑法）第56條為均為連續犯（現已刪除）。
  (三)按行為後法律有變更者，適用行為時之法律。但行為後之法
    律有利於行為人者，適用最有利於行為人之法律，修正後刑
    法第2 條第1 項前段及但書定有明文，此乃為貫徹「罪刑法
    定主義」及「法律不溯及既往原則」，亦即原則上禁止引用
    行為人行為時不存在之法律對於被告論罪科刑，僅事後之法
    律變更有利於行為人時，始例外適用最有利之法律，為「從
    舊從輕」之比較。經查：
    (1)被告行為時，刑法第349 條第1 項規定：「收受贓物者，
      處3 年以下有期徒刑、拘役或5 百元以下罰金。」被告行
      為時之前開罰金刑，經主管院依罰金罰鍰提高標準條例第
      3 條、第1 條前段規定（得提高為2 至10倍），就其原定
      數額提高為10倍，故被告行為時刑法第349 條第1 項之實
      質內容為：收受贓物者，處3 年以下有期徒刑、拘役或5
      千元以下罰金。而被告行為後，95年6 月14日公布增訂之
      刑法施行法第1 之1 條第1 項、第2 項前段規定：「中華
      民國94年1 月7 日刑法修正施行後，刑法分則編所定罰金
      之貨幣單位為新臺幣。94年1 月7 日刑法修正時，刑法分
      則編未修正之條文定有罰金者，自94年1 月7 日刑法修正
      施行後，就其所定數額提高為30倍。」是95年7 月1 日後
      ，刑法第349 條第1 項之實質內容為：收受贓物者，處3
      年以下有期徒刑、拘役或新臺幣1 萬5 千元以下罰金。前
      開罰金刑並依罰金罰鍰提高標準條例第1 條但書規定，不
      再適用罰金罰鍰提高標準條例第1 條前段提高其罰金數額
      之規定。經比較刑法施行法第1 之1 條增訂前後刑法第34
      9 條第1 項之實質內容，因增訂前依現行法規所定貨幣單
      位折算新臺幣條例第2 條規定，前開條文所定金額之貨幣
      單位均為元，應以新臺幣之3 倍折算。故刑法施行法第1
      條之1 增訂前後，刑法第349 條第1 項之實質內容相同，
      對於被告並無有利或不利之別。
    (2)被告行為時，修正前刑法第56條規定：「連續數行為而犯
      同一之罪名者，以一罪論。但得加重其刑至二分之一。」
      ，前開連續犯規定，業於94年1 月7 日修正公布刪除，並
      於95年7 月1 日施行，此刪除雖非犯罪構成要件之變更，
      但顯已影響行為人刑罰之法律效果，自屬法律有變更。按
      連續犯本質上應屬數罪，僅係基於訴訟經濟或責任吸收原
      則之考量，而論以一罪，並加重其刑至二分之一。刑法修
      正後將連續犯規定刪除，致修正後刑法已無連續犯規定可
      資適用，本件原連續數行為，須以數罪併罰。修正前後，
      就被告之行為，顯有一次評價與多次評價之別，自應以修
      正前之規定，較有利於被告。
    (3)被告行為時，修正前刑法第51條第5 款規定：數罪併罰，
      分別宣告其罪之刑，宣告多數有期徒刑者，於各刑中之最
      長期以上，各刑合併之刑期以下，定其刑期。但不得逾20
      年。被告行為後，修正後刑法第51條第5 款規定：宣告多
      數有期徒刑者，於各刑中之最長期以上，各刑合併之刑期
      以下，定其刑期。但不得逾30年。而前開變更，乃刑罰權
      規範事項之變更，且經比較結果，修正後刑法並非較有利
      於行為人。
    (4)又為「從舊從輕」之比較時，應就罪刑有關之共犯、未遂
      犯、想像競合犯、牽連犯、連續犯、結合犯，以及累犯加
      重、自首減輕暨其他法定加減原因（如身分加減）與加減
      例等一切情形，綜其全部罪刑之結果而為比較（最高法院
      95年第8 次刑事庭會議決議參照）。經綜合比較前揭罰金
      刑之變更、連續犯規定之刪除、數罪併罰規定之修正，被
      告行為後法律，並非有利於被告，自應依修正後刑法第2
      條第1 項前段，適用刑法第321 條第1 項第3 款（所犯刑
      法第320 條第1 項之普通竊盜罪，因連續犯而與此部分論
      以一罪，詳後述）、刑法第349 條第1 項、罰金罰鍰提高
      標準條例第1 條前段論罪科刑，並就被告連續3 次竊盜及
      連續5 次收受贓物犯行，分別論以刑法第321 條第1 項第
      3 款之加重竊盜罪及刑法第349 條第1 項之收受贓物罪，
      並均加重其刑，且應依修正前刑法第51條第5 款規定，定
      其應執行刑。
    (四)起訴意旨雖未敘及被告前揭收受楊真怡駕駛執照、健保卡
      、倫華手提電腦、諾基亞行動電話1 支（序號0000000000
      00000 號）及摩托羅拉行動電話1 支（序號000000000000
      000 號）之犯行，惟此部分與起訴書所載之連續收受贓物
      罪具有連續犯裁判上一罪及實質上一罪之關係，均為起訴
      效力之所及，本院自得一併加以審究。
    (五)爰審酌被告乘他人管領鬆弛鑰匙未拔或車門未鎖，而偷取
      機車及汽車以為代步，更持斜口鉗偷取車牌使用增加警方
      追緝困難，所竊之物價值不低，收受他人竊得之車牌供己
      使用增加警方追緝困難，並受竊盜犯之委託保管贓物而收
      受之，收受之贓物次數、所收受贓物之數量，犯罪後坦承
      犯行，態度尚稱良好，併其生活狀況、品行、智識程度等
      一切情狀，量處如主文所示之刑，並依修正前刑法第51條
      第5款規定，定其應執行刑。
    (六)扣案之工具一批（手套2 雙、螺絲起子5 把、斜口鉗1 又
      、活動萬用扳手、扳手各1 支、斷裂之拆卸螺絲工具1 支
      等），雖係被告所有，惟經被告否認持為本案竊盜行為之
      工具，此外尚查無證據證明前開工具為被告供本案犯罪所
      用之物，另被告用於拆卸G3-3040 號車牌之斜口鉗1 支，
      非屬被告所有，均無從宣告沒收，附此敘明。
    (七)依刑事訴訟法第273 條之1 第1 項、第310 條之2 、第45
      4 條、第299 條第1 項前段，修正後刑法第2 條第1 項前
      段、修正前刑法第56條、第321 條第1 項第3 款、第349
      條第1 項、第51條第5 款，罰金罰鍰提高標準條例第1 條
      前段，判決如主文。
四、如不服本判決，應於判決送達後10日內，向本院提出上訴狀
    。
本案經檢察官黃德松到庭執行職務。
中    華    民    國    95    年    9     月    22    日
                  刑事第三庭法  官  周群翔
以上正本證明與原本無異。
                            書記官  劉育君
中    華    民    國    95    年    9     月    22    日
附錄本案論罪科刑法條全文：
中華民國刑法第320條
意圖為自己或第三人不法之所有，而竊取他人之動產者，為竊盜
罪，處5 年以下有期徒刑、拘役或5 百元以下罰金。
意圖為自己或第三人不法之利益，而竊佔他人之不動產者，依前
項之規定處斷。
前二項之未遂犯罰之。
中華民國刑法第321條
犯竊盜罪而有左列情形之一者，處6 月以上、5 年以下有期徒刑
：
一、於夜間侵入住宅或有人居住之建築物、船艦或隱匿其內而犯
    之者。
二、毀越門扇、牆垣或其他安全設備而犯之者。
三、攜帶兇器而犯之者。
四、結夥三人以上而犯之者。
五、乘火災、水災或其他災害之際而犯之者。
六、在車站或埠頭而犯之者。
前項之未遂犯罰之。
中華民國刑法第349條
收受贓物者，處 3 年以下有期徒刑、拘役或 5 百元以下罰金。
搬運、寄藏、故買贓物或為牙保者，處5 年以下有期徒刑、拘役
或科或併科1 千元以下罰金。
因贓物變得之財物，以贓物論。


司法院資訊處製作；財團法人民間司法改革基金會備份。
